【裁判字號】    91,上易,3002
【裁判日期】    920227
【裁判案由】    過失傷害
【裁判全文】
臺灣高等法院刑事判決                          九十一年度上易字第三二號
    上  訴  人  臺灣桃園地方法院檢察署檢察官
    被      告  丁○○
    選任辯護人  戊○○
                丙○○
右上訴人因過失傷害案件，不服台灣桃園地方法院九十一年度易字第二四六號中華民
國九十一年九月三日第一審判決（起訴案號台灣桃園地方法院檢察署九十年度偵字第
一二一四七號）提起上訴，本院判決如左：
    主  文
原判決撤銷。
丁○○因過失傷害人致重傷，處有期徒刑參月，如易科罰金以參佰元折算壹日。
    事  實
一、丁○○於民國（下同）九十年七月三日下午二時五十分許，至桃園縣桃園市陽明
    公園內放風箏，該風箏係多節式狀如蜈蚣約十餘尺長之風箏，使用一百五十磅之
    防彈風箏線。丁○○原應注意放風箏應選擇四周空曠無障礙處，飛行半徑內嚴禁
    接近人，且不應於鄰近道路之位置施放，而依當時情況，並無不能注意之情形，
    詎竟疏未注意，於同日十五時許，丁○○站立在距離公園正豐街入口處約四十公
    尺處，將風箏升空，放線約五十公尺。然不知何故，風箏突然墜落正豐街對面之
    公園預定地，掛在樹上，風箏線即懸空橫越正豐街道路上。在丁○○未及將風箏
    線解下時，適有乙○○騎乘車牌ＦＫ三--五七二號機車沿正豐街往西南方向行駛
    ，沒有察覺該懸橫掛之風箏線，仍快速通過，致其頸部被風箏線牽絆切割，造成
    頸部二十五公分撕裂傷、氣管撕裂傷，並因而毀敗其說話功能之重傷害。
二、案經乙○○之父陳長益、母甲○○分別訴由桃園縣警察局桃園分局報請台灣桃園
    地方法院檢察署檢察官偵查起訴。
    理  由
一、訊據被告丁○○對其於於右揭開時地，以一百五十磅之防彈風箏線，施放多節式
    狀如蜈蚣約十餘尺長之風箏，風箏突然墜落正豐街對面之公園預定地，掛在樹上
    ，風箏線懸空橫越正豐街道路上，適有乙○○騎乘車牌ＦＫ三--五七二號機車沿
    正豐街往西南方向行駛，沒有察覺該懸橫掛之風箏線，仍快速通過，致其頸部被
    風箏線牽絆切割，造成頸部二十五公分撕裂傷、氣管撕裂傷等事實，坦承不諱。
    惟否認有何過失責任，辯稱：伊在公園內從事正當休閒活動，在地點的選擇上並
    無過失，而風箏因亂風吹落，非伊過失所致（見偵卷第三十頁），且風箏一經吹
    落，就立即快跑前去撿拾，並呼叫被害人勿通過（見偵卷第四頁），本件傷害之
    因果關係根本不是一般智識經驗之人所能預見，伊沒過失。又伊所放風箏並非被
    害人所指特技風箏，被害人騎機車速度約時速五十公里，且沒戴安全帽，是受傷
    主因，其所受為輕傷害並非重傷云云。經查：
(一)右揭犯罪事實，業據被害人乙○○及其父陳長益、其母甲○○別指述甚詳（見偵
    查卷第七、九頁，原審卷第二二至三七、二一四頁，九十一年二月十三日告訴理
    由狀），並有被害人乙○○因遭被告墜落懸掛之風箏線牽絆、切割，致其受有頸
    部撕裂傷、氣管撕裂傷之傷害，有診斷證明書（見偵卷第十一頁）、病歷表影本
    （見偵卷第四三至四八頁）（原審卷第四三至一三五頁）、照片四張附卷可憑。
    復有被告在陽明公園放風箏墜落位置、風箏線懸空橫越正豐街、被害人騎機車行
    進方向之肇事現場圖可稽（見偵查卷第十二頁）。
(二)被告在陽明公園內施放之風箏，係多節式狀如蜈蚣約十餘尺長之風箏，使用風箏
    線係一百五十磅之防彈風箏線等情，則據被告供述明確（見偵卷第四一頁）。又
    被告係於當日下午二時五十分許在陽明公園正豐街入口約四十公尺處施放風箏，
    施放位置鄰近道路，並未選擇在四周空曠無障礙處位置施放，而風箏線施放五十
    公尺後，風箏墜落，風箏線懸空橫越正豐街等情，亦為被告所供明（見偵查卷第
    四頁），而風箏墜落時，被告雖曾試圖收回風箏線，未及收回時，被害人乙○○
    即騎機車快速經過，以致其頸部被橫掛之風箏線牽絆切割，造成頸部二十五公分
    撕裂傷、氣管撕裂傷等情，為被告於警訊時坦承不諱（見偵查卷第四、四一頁）
    。是本件被害人乙○○之受傷，係因被告施放風箏墜落之風箏線所造成一節，應
    堪認定。
(三)按放風箏固為正當之休閒活動，但仍應注意周遭他人之安全，故施放風箏應選擇
    空曠無障礙物之場所，注意風箏飛行路徑下方是否有人逗留，以免風箏升空、降
    落或失控墜落時，誤傷他人。至於空曠的場所究竟應有多大範圍？衡諸常情，至
    少應有以「擬放風箏線長度」為半徑之圓周範圍以上始為適當，如此才能避免風
    向改變、亂風吹攪致風箏失控時，墜落的風箏不會砸到其他人。此參諸告訴人所
    提特技風箏施放應行注意事項影本乙紙（原審卷第二八、二九頁），內載特技風
    箏施放時，飛行半徑內嚴禁接近人、高壓電塔等情可明。查，被告丁○○係桃園
    縣定向風箏發展協會會員，所施放之風箏與上開注意事項圖示之風箏形狀相同，
    有告訴人所提自由時報照片乙紙在卷可佐（原審卷第一九六頁），足認被告所施
    放亦為特技風箏，自應注意且能注意依上開注意事項之規定施放，乃被告竟於陽
    明公園內鄰近正豐街道路之處施放風箏，未選擇在四周空曠無障礙處位置施放，
    以致墜落懸空橫越正豐街之風箏線造成乙○○傷害，其已有應注意能注意而不注
    意之疏失甚明。況查被告施放之風箏長約十餘尺，已較一般孩童使用之塑膠風箏
    超大甚多，所用之一百五十磅防彈風箏線材，即為可用以編織防彈衣之紡紗製成
    ，雖細小如一般針線，但可耐受一百五十磅之拉鋸力（原審卷第二三、二四頁）
    ，被告風箏較大，所受風吹張力亦較強，輔以堅固之線材，風箏升至高空緊拉細
    線之力道極可能刮傷人體之結果，墜落時懸空橫越之風箏線，因一頭高掛在樹上
    ，其張力亦使風箏線婉若利刃，易使穿過之人受傷，凡此應為一般人常識上、客
    觀上所得預見。且被告自陳放線約有五十公尺，甚至可以更長更遠，自應選擇站
    立方圓五十公尺以內均無障礙物之空曠地方。公園固為適合放風箏之處所，仍應
    注意周遭人車之安危，被告選擇站立公園內距離街道約四十公尺處，即應注意放
    線不得超過站立位置至公園邊緣之距離，以免風箏墜落擊中、絞絆街道上無心理
    準備之往來人車，被告疏未注意選擇離街道較遠之公園內部放風箏，復未注意在
    接近街道之位置注意控制風箏線放線之長度及飛行半徑內有無他人往來，其有過
    失甚明。
(四)被害人乙○○因遭被告墜落懸掛之風箏線牽絆、切割，致其受有頸部撕裂傷、氣
    管撕裂傷之傷害，有診斷證明書（見偵卷第十一、五九頁）、病歷表影本（見偵
    卷第四三至四八頁）（原審卷第四三至一三五頁）、照片四張附卷可憑。又被害
    人因上開傷害，已嚴重影響其說話功能，亦有長庚紀念醫院九十一年四月八日長
    庚院法字第一一八號函及附件乙份可稽（原審卷第四二頁），上開傷害顯已毀敗
    被害人之語能，而達重傷害之程度。而被害人確係因被告上開過失行為受傷害，
    則被告過失行為與本件傷害致重傷害間即具有相當因果關係。
(五)按在未劃設車道線或行車分向線之道路，市區時速不得超過三十公里；道路交通
    安全規則第九十三條第一項第一款定有明文。本件被害人乙○○於原審審理中自
    承當時時速約三十五公里（參原審卷第一六三頁，九十一年三月二十六日審判筆
    錄），而桃園市○○街並未劃設車道線或行車分向線，有照片附於偵查卷可參，
    被害人顯已超速行駛，告訴人以正豐街係停車場不可能快速騎行機車，迭稱其子
    即被害人未超速云云，固非可採。惟查，刑法第二百八十四條所定之過失傷害罪
    ，祗以加害人之有過失為致傷害之原因為已足，不因被害人亦與有過失而影響於
    犯罪之成立，司法院著有院字第六三二號解釋可稽。是不論被害人是否超速，均
    不影響被告過失傷害致重傷害刑責之成立。又刑法所稱之過失，依刑法第十三條
    第一項所定，係指行為人雖非故意，但按其情節應注意能注意而不注意為其成立
    要件。本件被告施放風箏之風箏線，雖扣案者因大樹派出所保管中遇納莉颱風淹
    水沒失，有電話記錄可稽（見偵查卷第六十八頁），惟據被告提出相同風箏線觀
    之，該風箏線係細小如針之防彈風箏線，在靜止狀態下，以十公尺距離目視，並
    不能清楚察覺，業經本院當庭勘驗明確，則被害人縱在遵行車速下，並注意車前
    狀況，亦未必能發現懸空橫越正豐街之風箏線，顯然欠缺成立過失所須具備之能
    注意要件，難謂被害人於本件被告過失傷害之犯行與有過失。被告辯稱本件被害
    人之傷害係其車速過快所致云云，並不可採。至被害人當時確有戴安全帽，事故
    發生後放置於路旁人行道上方矮樹欉處，有上開偵查卷第十七頁照片可憑，被告
    辯稱被害人未戴安全帽造成傷害乙節，亦不可採。綜上所述，本件被告犯行之事
    證明確，其犯行堪以認定。
二、核被告丁○○所為，係犯刑法第二百八十四條第一項後段之過失傷害致重傷罪名
    。公訴人認係成立同條第一項前段之過失傷害罪名，尚有未洽。又過失傷害致重
    傷害罪係過失傷害罪之加重結果犯，二者具有實質上一罪之關係，依刑事訴訟法
    第二百六十七條規定，為起訴效力所及，本院自得一併審究。查二罪名雖規定於
    同一法條，但罪名已有變更，仍應依刑訴訟法第三百條規定變更起訴法條。原審
    論處被告罪刑，原非無見。然查，原審判決以風箏掉落路旁樹上，風箏線橫越道
    路兩旁，被害人騎機車行經之際，如能及時發覺風箏掉落樹上，並採取緊急煞車
    等措施，當可將傷害減輕至最低，因認被害人其未注意車前狀況，採取必要安全
    措施，亦與有過失云云，尚非允當，業如前述。檢察官以原判決認事用法不當上
    訴指摘原審判決不當，為有理由，應由本院予以撤銷改判。爰審酌被告過失程度
    ，被害人受傷頗嚴重，及被告迄未與被害人達成和解等一切情狀，量處如主文第
    二項所示之刑，並諭知易科罰金之折算標準以示懲儆。
據上論斷，應依刑事訴訟法第三百六十九條第一項前段、第三百六十四條、第二百九
十九條第一項前段、第三百條、刑法第二百八十四條第一項後段、第四十一條第一項
前段、罰金罰鍰提高標準條例第一條前段、第二條，判決如主文。
本案經檢察官沈世箴到庭執行職務。
中      華      民      國    九十二    年      二      月    二十七    日
                              臺灣高等法院刑事第九庭
                                    審判長法  官  李  文  成
                                          法  官  周  盈  文
                                          法  官  官  有  明
右正本證明與原本無異。
如不服本判決應於收受送達後十日內向本院提出上訴書狀，其未敘述上訴之理由者並
得於提起上訴後十日內向本院補提理由書（均須按他造當事人之人數附繕本）。
                                          書記官  林  蓓  瑜
中      華      民      國    九十二  年      三      月       三     日
附論罪科刑之法條
刑法第二百八十四條
因過失傷害人者，處六月以下有期徒刑、拘役或五百元以下罰金。致重傷者，處一年
以下有期徒刑、拘役或五百元下罰金。
從事業務之人，因業務之過失傷害人者，處一年以下有期徒刑、拘役或一千元以下罰
金。致重傷者，處三年以下有期徒刑、拘役或二千元以下罰金。


司法院資訊處製作；財團法人民間司法改革基金會備份。
